臺灣臺北地方法院刑事判決　　　　　　　　　　　　　九十三年度訴字第八０八號
　　公　訴　人　臺灣臺北地方法院檢察署檢察官
　　被　　　告　乙○○
右列被告因違反洗錢防制法案件，經檢察官提起公訴（九十三年度偵字第五二五四號
），本院於準備程序中經訊問被告自白犯罪後，並經本院合議庭裁定認為宜以簡式審
判程序審理，判決如左：
    主  　文
乙○○連續幫助共同洗錢，處有期徒刑伍月，如易科罰金，以參佰元折算壹日。所得
財物新臺幣壹萬元沒收，如全部或一部不能沒收時，以其財產抵償之。
    事  　實
一、乙○○前於大陸旅遊時，透過朋友介紹認識真實姓名年籍不詳自稱「陳先生」年
    約四、五十歲之成年男子，於民國九十二年六月間，該男子向乙○○表示，有意
    收購乙○○申請所得之金融機構帳戶。乙○○因已二、三年未有工作，缺錢花用
    ，雖預見提供帳戶予他人使用，不無因而供他人作為掩飾或隱匿重大犯罪所得財
    物之用，然因覬覦出售金融機構帳戶可以獲取金錢之代價，竟仍基於幫助洗錢之
    不確定概括故意，遂將如附表所示自己現有及新申請得來之各金融機構帳戶（含
    存摺及金融卡），於九十二年六月至七月間，在臺北縣三重市○○路天台廣場（
    起訴書誤載為臺北市二二八和平紀念公園），連續將前開帳戶交給自稱「陳先生
    」之男子，共計收取新臺幣（下同）一萬元之報酬，藉此幫助自稱「陳先生」等
    人所組成之詐欺集團，掩飾及隱匿因常業詐欺所得之款項而使偵查機關不易追查
    。嗣於九十二年八月十九日，甲○○因見報紙小廣告刊登「火辣美女配合度高」
    ，而與自稱「陳先生」等人所組成之詐欺集團成員聯絡後，經由該集團之成員表
    示須至最近之提款機作確認身分之動作，致甲○○陷於錯誤，而於同日下午五時
    十四分許，在宜蘭縣羅東鎮竹林郵局內之提款機，依該男子之指示自其中國信託
    商業銀行花蓮分行帳戶（帳號為000000000000號）匯款一萬二千三
    百四十五元之款項至附表編號一之帳戶內，該詐欺集團於甲○○匯入款項後，隨
    即自乙○○之上開帳戶內將款項提領一空，並賴以維生。嗣因甲○○查詢銀行存
    款餘額發覺短少，始知受騙，乃報警循線查獲上情。
二、案經臺北市政府警察局中正第一分局報請臺灣臺北地方法院檢察署檢察官偵查起
    訴，本院於準備程序中經訊問被告自白犯罪後，並經本院合議庭裁定認為宜以簡
    式審判程序審理。
　  理  　由
一、右揭事實業據被告乙○○於本院審理時供承不諱，核與被害人甲○○於警訊中之
    指訴情節相符，此外，復有世華聯合商業銀行台北分行九十二年九月十八日（九
    二）世台北字第三一二號函、國泰世華商業銀行台北分行九十二年十二月十九日
    （九二）國世台北字第四二二號函、慶豐商業銀行股份有限公司九十三年二月九
    日（九三）慶銀重字第０一五號函、誠泰商業銀行龍山分行九十三年二月十一日
    誠泰銀龍字第九三００一０號函、中華郵政股份有限公司台北郵局九十三年二月
    十一日北營字第九三五０００一０六０號函、復華銀行三重分行九十三年二月十
    一日（九三）復重字第三二號函、日盛國際商業銀行營業部九十三年二月十三日
    日盛銀營業字第九三０五七號函、臺灣銀行龍山分行九十三年二月十三日龍山營
    密字第０九三０００００一五一號函、富邦商業銀行股份有限公司城中分行九十
    三年二月十三日（九二）城字第０一八號函、台新國際商業銀行九十三年二月十
    七日台新作集字第九三０一０五九號函、聯邦商業銀行九十三年二月十八日九十
    三聯三字第三０號函、萬泰商業銀行站前分行九十三年二月十八日站前字第０九
    三０三六九００一七號函及華南商業銀行雙園分行九十三年二月二十六日（九三
    ）華雙存字第０五一號函暨函附之開戶資料、往來明細（均為影本）等資料在卷
    可稽，足認真實姓名年籍不詳自稱「陳先生」之成年男子等人所組成之詐欺集團
    ，係利用一般民眾色慾薰心之不設防心理，向欲狎妓冶遊之不特定人詐取錢財，
    而共同賴以維生之常業詐欺犯。又按於金融機構開設帳戶，請領存摺及金融卡一
    事，係針對個人身分之社會信用而予以資金流通，具有強烈之屬人性格，而金融
    帳戶作為個人理財之工具，申請開設並無任何特殊之限制，一般民眾皆得以存入
    最低開戶金額之方式申請取得，且同一人均得在不同之金融機構申請數個存款帳
    戶使用，乃眾所週知之事實，依一般人之社會經驗，若遇不相熟識之人捨以自己
    名義申請帳戶，反以高價向其蒐集金融帳戶使用，乃甚為怪異且不划算之事，衡
    情，提供帳戶者對於該等帳戶是否係供合法使用，絕無不起疑心之理。本件被告
    對於自稱「陳先生」者之確實姓名及年籍資料，毫無所悉，與其僅有數面之緣，
    此據被告於警訊及偵查中供明在卷，則該名自稱「陳先生」之男子大費周章以高
    價向其收購帳戶使用，顯然有不欲人知之隱情。況以今日社會，利用手機簡訊、
    寄送得獎通知等手段詐財之事，迭有所聞，被告對此應無不知之理，其對於「陳
    先生」或其他所屬犯罪集團成員，可能利用他人帳戶掩飾或隱匿因犯罪所得之財
    物（即被害人轉帳匯入之款項），使偵查機關不易偵查，事前應足以預見，因貪
    圖出售帳戶之高額不正利益，而將其郵局、銀行之存摺及金融卡交給該自稱「陳
    先生」者使用，顯有容任發生之本意。是被告有幫助「陳先生」等人所組成之常
    業詐欺集團，利用其金融機構帳戶洗錢之不確定故意甚明。綜上所述，應堪認被
    告之自白核與事實相符，自得採為論罪之依據。本件事證已臻明確，被告右揭犯
    行洵堪認定。
二、按「本法（洗錢防制法）所稱洗錢，係指下列行為：一、掩飾或隱匿因自己或他
    人重大犯罪所得財物或財產上利益者。二、收受、搬運、寄藏、故買或牙保他人
    因重大犯罪所得財物或財產上利益者。」（按：洗錢防制法已於九十二年二月六
    日修正公布，並依該法第十五條規定新法自公布後六個月施行，修正後洗錢防制
    法第二條之規定為「本法所稱洗錢，係指下列行為：一、掩飾或隱匿因自己重大
    犯罪所得財物或財產上利益者。二、掩飾、收受、搬運、寄藏、故買或牙保他人
    因重大犯罪所得財物或財產上利益者。」），洗錢防制法第二條定有明文。被告
    將自己銀行、郵局帳戶之存摺及金融卡供真實姓名年籍不詳自稱「陳先生」等人
    所屬犯罪集團從事常業詐欺之不法犯行，偵查機關無法再由帳戶追查提款人，被
    告應係幫助掩飾、隱匿他人從事常業詐欺罪，核被告所為，係犯洗錢防制法第九
    條第一項、刑法第三十條第一項之幫助洗錢罪。再被告行為後，洗錢防制法已於
    九十二年二月六日修正公布，並自公布後六個月施行，業如前述，是被告行為後
    法律已有變更，修正前洗錢防制法第九條之規定為「洗錢者，處五年以下有期徒
    刑，得併科新臺幣三百萬元以下罰金。」，修正後第九條第一項、第二項之規定
    分別為「犯第二條第一款之罪者，處五年以下有期徒刑，得併科新臺幣三百萬元
    以下罰金。」、「犯第二條第二款之罪者，處七年以下有期徒刑，得併科新臺幣
    五百萬元以下罰金。」，比較新舊法之結果，自以修正前之規定，有利於被告，
    依刑法第二條第一項但書規定，自應適用修正前洗錢防制法第九條第一項之規定
    。又真實姓名年籍不詳自稱「陳先生」等人之常業詐欺集團成員間，對於上揭利
    用帳戶掩飾或隱匿因重大犯罪所得財物之洗錢犯行，有犯意之聯絡及行為之分擔
    ，為洗錢罪之共同正犯，故被告自應以幫助共同洗錢罪論處，並依刑法第三十條
    第二項規定減輕其刑。另被告先後多次幫助共同洗錢之犯行，時間緊接，所犯係
    構成要件相同之罪名，顯係基於概括犯意反覆為之，為連續犯，應依刑法第五十
    六條之規定，以一罪論，並加重其刑。再被告於審理中已自白不諱，亦應依修正
    前洗錢防制法第九條第四項後段規定減輕其刑。被告同時有一種刑之加重事由及
    二種以上刑之減輕事由，應依刑法第七十條及第七十一條第一項之規定先加後遞
    減之。爰審酌被告因貪圖私利而提供帳戶幫助洗錢，既助長他人犯罪，又增加政
    府查緝困難，危害財產安全、社會穩定，惟念其犯罪後尚能坦認犯行，態度良好
    等一切情狀，量處如主文所示之刑，並諭知易科罰金之折算標準。至被告因犯本
    件犯行所得一萬元，應依洗錢防制法第十二條第一項規定沒收之，如全部或一部
    不能沒收時，以其財產抵償之。
據上論斷，應依刑事訴訟法第二百七十三條之一第一項、第二百九十九條第一項前段
，修正前洗錢防制法第九條第一項、第四項、第十二條第一項，刑法第十一條前段、
第二條第一項但書、第五十六條、第三十條第一項、第二項、第四十一條第一項前段
，罰金罰鍰提高標準條例第二條，判決如主文。
本案經檢察官蔡宏展到庭執行職務。
中　　　華　　　民　　　國　　九十三　　年　　　七　　　月　　二十六　　日
                                臺灣臺北地方法院刑事第七庭
                                　  法  官  蔡正雄
右正本證明與原本無異。
如不服本判決，應於判決送達後十日內向本院提出上訴狀（應抄附繕本）。告訴人或
被害人如對於本判決不服者，應具備理由請求檢察官上訴，其上訴期間之計算係以檢
察官收受判決正本之日期為準。
                                    書記官  葉潔如
中　　　華　　　民　　　國　　九十三　　年　　　七　　　月　　二十七　　日
附表：
┌──┬────────────┬──────────────┐
│編號│開     戶     銀     行 │帳　　　　　　　　　　　 號 │
├──┼────────────┼──────────────┤
│一  │國泰世華銀行台北分行    │000000000000    │
├──┼────────────┼──────────────┤
│二  │臺灣銀行龍山分行        │000000000000    │
├──┼────────────┼──────────────┤
│三  │台新國際商業銀行西門分行│00000000000000│
├──┼────────────┼──────────────┤
│四  │台北莒光郵局            │000000－0            │
├──┼────────────┼──────────────┤
│五  │慶豐商業銀行            │00000000000000│
├──┼────────────┼──────────────┤
│六  │誠泰商業銀行龍山分行    │000000000000    │
├──┼────────────┼──────────────┤
│七  │聯邦商業銀行三重分行    │000000000000    │
├──┼────────────┼──────────────┤
│八  │富邦商業銀行城中分行    │000000000000    │
├──┼────────────┼──────────────┤
│九  │復華銀行三重分行        │0000000000000  │
├──┼────────────┼──────────────┤
│十  │萬泰商業銀行站前分行    │000000000000    │
│    │（起訴書漏載，惟經公訴人│                            │
│    │於本院九十三年七月十二日│                            │
│    │審理時當庭以言詞補正）  │                            │
├──┼────────────┼──────────────┤
│十一│華南商業銀行雙園分行    │000000000000    │
├──┼────────────┼──────────────┤
│十二│日盛國際商業銀行營業部  │00000000000000│
└──┴────────────┴──────────────┘
附錄本案論罪科刑所依據之法條：
洗錢防制法第九條：
洗錢者，處五年以下有期徒刑，得併科新臺幣三百萬元以下罰金。
以犯前項之罪為常業者，處一年以上七年以下有期徒刑，併科新臺幣一百萬元以上一
千萬元以下罰金。
法人之代表人、法人或自然人之代理人、受雇人或其他從業人員，因執行業務犯前二
項之罪者，除處罰行為人外，對該法人或自然人並科以各該項所定之罰金。但法人之
代表人或自然人對於犯罪之發生，已盡力為防止行為者，不在此限。
犯前三項之罪，於犯罪後六個月內自首者，免除其刑；逾六個月者，減輕或免除其刑
；在偵查或審判中自白者，減輕其刑。
